臺灣高等法院高雄分院刑事判決　　　　　　　　　　　九十一年度上訴字第一四號
　　上　訴　人
　　即　被　告　甲○○
右上訴人因偽造文書案件，不服臺灣高雄地方法院八十九年度訴字第一五０四號中華
民國九十年十月十六日第一審判決（起訴案號：臺灣高雄地方法院檢察署八十九年度
偵字第五二０八號），提起上訴，本院判決如左：
      主  文
原判決撤銷。
甲○○共同連續行使偽造私文書，足以生損害於公眾及他人，處有期徒刑壹年拾月。
附表一、附表二所示之物均沒收。
      事  實
一、甲○○曾於民國七十二年間因竊盜案件，經臺灣高雄地方法院判處有期徒刑四月
    確定，並於七十二年十一月十四日執行完畢，復於七十七年間因竊盜案件，經臺
    灣高雄地方法院判處有期徒刑七月，於七十八年十一月二十六日執行完畢，又於
    八十二年間因竊盜案件，經臺灣高雄地方法院判處有期徒刑四年及刑前強制工作
    三年確定，嗣因獲假釋而於假釋期間因未到案執行保護管束，而於八十七年十二
    月三十一日經臺灣高雄地方法院檢察署通緝。甲○○於逃匿中為掩飾身分，乃於
    八十七年十二月間某日，以新台幣十二萬元之代價，委託有共同犯意聯絡之廖學
    森（已於八十八年十一月二十九死亡，見偵查卷第五十五頁戶籍謄本），由甲○
    ○提供其本人之照片予廖學森，在不詳地點變造范坤田名義之身分證後，並與廖
    學森共同基於概括犯意，再於八十八年一月十三日，由廖學森持變造之范坤田名
    義身分證，委由不知情姓名不詳之旅行社業務承辦人員，填具普通護照、入出境
    許可申請書（二聯式），並製作范坤田簽名，持以向外交部領事局（第一聯）申
    領中華民國護照（起訴書誤載為由廖學森所偽造），及向內政部警政署入出境管
    理局（第二聯），申請出入境許可，並獲承辦之公務人員登載資料後，核發范坤
    田名義之中華民國護照（Ｍ00000000號）及許可為入出境；甲○○並於
    八十七年十二月間某日，提供其本人之照片予有共同犯意聯絡之廖學森，在不詳
    地點變造范坤田名義之台灣居民來往大陸通行證；甲○○於取得上開護照及變造
    之台灣居民來往大陸通行證後，竟與廖學森共同基於概括犯意，甲○○即自八十
    八年二月四日起至八十九年二月二十二日止（廖學森於八十八年十一月二十九死
    亡，以後之犯行廖學森除外），明知其並非范坤田本人，持上開護照及變造之台
    灣居民來往大陸通行證，自高雄國際機場進出中華民國國境，前往大陸地區，前
    後出入境共計十八次（詳如附件出入境紀錄所示），使該入出境管理局承辦入出
    境之公務員，將范坤田名義入出境之資料載入管理資料內，並在上開護照內加蓋
    入境章與出境章，且在入境時偽造范坤田簽名，填具入境旅客申報單，足生損害
    於范坤田與入出境管理、海關關務管理之正確性；甲○○並於上開委託廖學森變
    造范坤田身分證後，同時委由有犯意聯絡之廖學森持上開變造之身分證，共同基
    於概括犯意，於八十八年一月間向交通部公路局高雄區監理所屏東監理站，以遺
    失為由，分別在申請書上偽簽范坤田之簽名，及偽造「范坤田」之印章一枚加蓋
    印文於其上後，申請補發范坤田之普通小型車、重型機車駕駛執照各一份，並交
    予甲○○持以行使，足生損害於范坤田及監理機關管理之正確性。嗣甲○○於八
    十九年二月二十六日十七時，在高雄縣大社鄉○○路與三民路口為警查獲，並扣
    得附表二及附表三所示之物。
二、案經高雄縣警察局仁武分局報請台灣高雄地方法院檢察署檢察官偵查起訴。
      理  由
一、右揭事實，迭據上訴人即被告甲○○於警訊、原審偵審及本院審理中坦承不諱，
    核與被害人范坤田於警訊之指訴情節相符（見偵查卷第七十一頁、第七十二頁）
    ，並有內政部警政署入出境管理局八十九年三月二十八日（八九）境信昌字第二
    一三四五號函檢附之范坤田出入境紀錄資料（見偵查卷第五十七頁、第五十八頁
    ）、普通護照入出境許可申請書（二聯式）影本各一份（見偵查卷第一百二十頁
    、原審卷第七十頁、第七十一頁）及汽（機）車駕駛人審驗暨各項異動登記書影
    本各一紙（見原審卷第六十九頁屏東監理站函檢附之資料）附卷可稽，復有附表
    二所示之（一）范坤田名義普通小型車及重型機車駕駛執照正本各一張（二）范
    坤田名義護照正本、護照影本各一本（三）變造之范坤田身分證影本一張（四）
    變造之范坤田台灣居民來往大陸通行證正本、影本各一張扣案可資佐證。至被告
    雖辯稱：扣押物係在伊家查扣，並非在伊身上查到，應該可以構成自首云云；惟
    查，證人即查獲本案之警員林雄男於本院證稱：「當時被告闖紅燈，我們要去攔
    他，被我們攔下，被告拿范坤田的汽車、機車駕駛執照正本給我們看，而且我們
  發現被告車上很多東西好像要行竊的工具，另外在車上有發現放著很多其他人的
    身分證正本、影本，後來我們帶回警備隊追查那些身分的來源。我打電話到乙○
    ○家，他太太說她先生人在大陸，身分證在大陸遺失了，在詢問當時分局長有請
    三組的人幫忙，一位刑事組的小隊長支援，那小隊長一來就認識被告是甲○○不
    是范坤田，知道被告是冒名的。因為被告是通緝犯，到他家進行搜索，查到范坤
    田的護照上面照片是甲○○的，也查獲臺灣居民來往大陸通行證，上面也是貼甲
    ○○的照片，是我們去搜索到的，不是被告交出來的」（見本院九十一年三月七
    日審判筆錄）。則被告所辯其係自首云云，顯無可採。本件事證明確，被告犯行
    應堪認定。
二、核被告提供相片委由廖學森變造范坤田身分證及變造范坤田之台灣居民來往大陸
    通行證，並持以行使，係犯刑法第二百十六條、第二百十二條之行使變造特種文
    書罪；被告經由廖學森利用不知情之人偽造范坤田之簽名於偽造之普通護照、入
    出境許可申請書上，並持向外交部領事局及內政部警政署入出境管理局申請護照
    及申辦入出境許可，及在入境時偽造范坤田之簽名於偽造之入境旅客申報單並交
    予海關人員，係犯刑法第二百十六條、第二百十條之行使偽造私文書罪；被告以
    變造之身分證申領取得護照並持以行使出入國境及以變造之身分證申領普通小型
    車、機車之駕駛執照，並持以行使，係犯刑法第二百十六條、第二百十四條行使
    使公務員登載不實文書罪。被告就前述犯行與廖學森有犯意聯絡及行為分擔（八
    十八年十一月二十九日以後之犯行除外，因廖學森於八十八年十一月二十九死亡
    ，見偵查卷第五十五頁戶籍謄本）。又被告上開以變造身分證分別申領護照、駕
    駛執照後，多次持以使用，及持變造范坤田之台灣居民來往大陸通行證，多次進
    出大陸持以行使，暨被告上開多次行使偽造之私文書之犯行，均係時間緊接，犯
    罪構成要件相同，顯係基於概括之犯意，反覆為之，為連續犯，均應論以一罪，
    並加重其刑。又被告利用不知情之人，於普通護照入出境許可申請書及汽（機）
    車駕駛人審驗暨各項異動登記書上偽簽「范坤田」姓名及偽造印章加其上等行為
    ，為偽造文書之部分犯行，不另論罪。被告提供相片委由廖學森變造身分證，以
    變造之身分證申領護照及入出境許可，致承辦之公務員將該不實事項登載於職務
    上所掌公文書，偽造普通護照入出境許可申請書、汽（機）車駕駛人審驗暨各項
    異動登記書及入境旅客申報單等私文書後，均持以行使，其偽造及使公務員登載
    不實之低度行為為行使之高度行為所吸收，亦均不另論罪。被告另變造范坤田名
    義之台灣居民來往大陸通行證並持以行使，其變造之低度行為，為行使之高度行
    為所吸收，亦不另論罪。被告利用不知情之人偽造范坤田之簽名，係屬間接正犯
    。被告上開所犯行使偽造私文書罪、行使變造特種文書罪及行使使公務員登載不
    實文書罪，均係因逃亡，為躲避追緝之目的而為，其間有方法、結果之牽連關係
    ，依刑法第五十五條之規定，應從一重之行使偽造私文罪論處。被告多次入境時
    ，偽造入境旅客申報單並持以行使及變造范坤田名義之台灣居民來往大陸通行證
    並持以行使，此部分雖未據起訴，惟與起訴部分，有牽連犯之裁判上一罪關係，
    為起訴效力所及，本院自得加以審理。
三、原審予以論科，固非無見。惟查，被告甲○○於取得上開護照後，明知其並非范
    坤田本人，基於概括之犯意，持上開護照，前後出入境共計十八次，使該入出境
    管理局承辦入出境之公務員，將范坤田名義入出境之資料載入管理資料內，並在
    上開護照內加蓋入境章與出境章，且在入境時偽造范坤田簽名，填具入境旅客申
    報單，其前後出入境十八次連續犯罪，原判決未明確認定如附件出入境紀錄所示
    十八次之犯罪時間，尚有未洽；又被告就前述犯行與廖學森有犯意聯絡及行為分
    擔（八十八年十一月二十九日以後之犯行除外），原判決未論共同正犯，亦有未
    合；原判決未論及行使變造台灣居民來往大陸通行證，亦有可議。被告上訴意旨
    ，認其係自首並指摘原判決量刑過重云云，雖無理由，惟原判決既有可議，應予
    撤銷改判。爰審酌被告因案逃亡中，竟偽造身分證並藉以申領護照、駕駛執照等
    ，以逃避追緝，並得自由出入境，對於被害人范坤田及國家出入境、海關、交通
    行政等管理危害甚鉅，且被告曾於七十二年十一月間因竊盜案件，經判處有期徒
    刑四月確定，並於七十二年十一月十四日執行完畢，復於七十七年十二月間因竊
    盜案件，經判處有期徒刑七月確定，並於七十八年十一月二十六日執行完畢，復
    於八十二年、八十七年間因贓物及竊盜案件，經判處有期徒刑四年、有期徒刑二
    月、有期徒刑八月確定，並接續執行，須至九十一年十一月十九日始執行完畢，
    有台灣高雄地方法院檢察署刑案資料查註紀錄表、台灣高等法院被告全國前案紀
    錄表及台灣高雄地方法院被告院內索引卡紀錄表各一份在卷可查，平日素行不佳
    ，及犯罪後坦承犯行，態度尚可等一切情狀，仍如原審量處如主文所示之刑。扣
    案附表二所示之物，係被告所有，供犯罪所用之物，另附表一所示之署押、印文
    ，及偽造之「范坤田」印章壹枚無法證明已滅失，均應依刑法第二百十九條規定
    併予宣告沒收。又被告上開多次以范坤田名義出入境時，在入境海關時所填具之
    「入境旅客申報單」上之偽造之「范坤田」署押，已經財政部高雄關稅局高雄機
    場分局依法定程序銷燬，有該分局高機分字第九０００七０號函在卷可查（見原
    審卷第四十頁），爰不諭知沒收；另附表三所示之物，因無證據證明與本案有關
    ，亦不宣告沒收。
四、被告經合法傳喚無正當理由不到庭，爰不待其陳述逕行判決。
據上論結，應依刑事訴訟法第三百六十九條第一項前段、第三百七十一條、第三百六
十四條、第二百九十九條第一項前段，刑法第二十八條、第五十六條、第二百十六條
、第二百十條、第二百十二條、第二百十四條、第五十五條、第三十八條第一項第二
款、第二百十九條，罰金罰鍰提高標準條例第一條前段，判決如主文。
本案經檢察官陳新慶到庭執行職務。
中    華    民    國   九十一     年       三       月     二十一   日
                              臺灣高等法院高雄分院刑事第五庭
                                  審判長法官  吳水木
                                        法官  洪慶鐘
                                        法官  趙文淵
右正本證明與原本無異。
如不服本判決應於收受本判決後十日內向本院提出上訴書狀，其未述上訴理由者，
並得於提起上訴後十日內向本院補提理由書狀（均須按他造當事人之人數附繕本)「
切勿逕送上級法院」。
                                      書記官  陳武悅
中    華    民    國     九十一     年       三       月     二十五   日
附錄：本判決論罪科刑法條：
刑法第二百十條
偽造、變造私文書，足以生損害於公眾或他人者，處五年以下有期徒刑。
刑法第二百十二條
偽造、變造護照、旅券、免許證、特許證及關於品行、能力、服務或其他相類之證書
、介紹書，足以生損害於公眾或他人者，處一年以下有期徒刑，拘役或三百元以下罰
金。
刑法第二百十四條
明知為不實之事項，而使公務員登載於職務上所掌之公文書，足以生損害於公眾或他
人者，處三年以下有期徒刑、拘役或五百元以下罰金。
刑法第二百十六條
行使第二百十條至第二百十五條之文書者，依偽造、變造文書或登載不實事項或使登
載不實事項之規定處斷。
附表一：
（一）普通護照入出境許可申請書（二聯式，編號Ｚ000000000號）上偽造
      之「范坤田」署押貳枚（第一聯及第二聯各壹枚）。
（二）交通部公路局高雄區監理所屏東監理站民國八十八年一月八日「范坤田」申請
      遺失補發之汽（機）車駕駛人審驗暨各項異動登記書上偽造之「范坤田」署押
      貳枚、印文貳枚。
（三）偽造之「范坤田」印章壹枚。
附表二：
（一）范坤田名義普通小型車及重型機車駕駛執照正本各一張。
（二）范坤田名義護照正本、護照影本各一本。
（三）變造之范坤田身分證影本一張。
（四）變造之范坤田台灣居民來往大陸通行證正本、影本各一張。
附表三：
（一）李明勳身分證正本一張。
（二）乙○○身分證正本、影本各一張。
（三）蔡權庭身分證正本、影本各一張。
（四）徐國浩身分證正本、影本各一張。
（五）李政霖身分證影本二張。
（六）李國瑞身分證影本二張。
（七）吳惠雯身分證影本二張。
（八）廖學森身分證影本二張。                                         Ｊ
